臺灣高等法院臺中分院刑事判決　　　　　　　　　九十年度交上易字第二三一四號
　　上　訴　人　臺灣台中地方法院檢察署檢察官
　　被　　　告　乙○○
　　　　　　　　丙○○
右上訴人因被告等公共危險案件，不服臺灣臺中地方法院九十年度交易字第四０七號
中華民國九十年八月二十日第一審判決（起訴案號：臺灣臺中地方法院檢察署九十年
度偵字第九０三七號），提起上訴，本院判決如左：
    主      文
上訴駁回。
    理      由
一、公訴意旨略以：被告乙○○於民國（下同）九十年五月九日凌晨零時許，與友人
    在臺中市南屯區某飲食店聚餐引用酒類後，明知其自己酒後業已不能安全駕駛動
    力交通工具，詎乙○○能於九十年四月九日凌晨三時許，執意駕駛車號Ｂ四－八
    一二五號自小客車，沿臺中市○○街由臺中市○○○○街往臺中市○○路方向行
    駛，嗣同日凌晨三時五十分許，行經臺中市○○路與大進街口前時，因不勝酒力
    ，又疏未注意行車狀況，適有被告丙○○亦在臺中市南屯區某飲食店與友人聚會
    引用酒類後，酒後亦已明知其自己酒後業已不能安全駕駛動力交通工具，竟猶駕
    駛其所有３Ｊ－五四○○號自小客車，沿臺中市○○路由臺中市○○路往臺中市
    ○○路方向行駛，行經上開路口時，亦不勝酒力，且亦疏於注意車前狀況，致兩
    車因而發生碰撞。嗣經接獲報案前來現場處理本件肇事之員警，對被告乙○○、
    丙○○兩人施以口呼氣式酒精濃度測試發現其二人吐氣，所含酒精濃度分別為每
    公升達○‧二九及○‧三五毫克，均已達不能安全駕駛之程度，始循線查悉上情
    ，因認被告乙○○、丙○○均係涉犯刑法第一百八十五條之三之公共危險罪嫌。
二、按犯罪事實應依證據認定之，無證據不得推定其犯罪事實；又不能證明被告犯罪
    或其行為不罰者，應諭知無罪之判決，刑事訴訟法第一百五十四條第三百零一
    條第一項分別定有明文。又認定不利於被告之事實，須依積極證據，苟積極證據
    不足為不利於被告事實之認定時，即應為有利於被告之認定，更不必有何有利之
    證據；認定犯罪事實所憑之證據，雖不以直接證據為限，間接證據亦包括在內；
    然而無論其為直接或間接證據，其為訴訟上之證明，須於通常一般人均不致有所
    懷疑，而得確信其為真實之程度者，始得據為有罪之認定，最高法院三十年上字
    第八一六號、七十六年台上字第四九八六號亦著有判例。
三、訊據被告乙○○、丙○○對於酒後駕車且肇事之事實固均不爭執，並有道路交通
    事故調查報告表、照片、酒精測定值測試紙影本在卷可資佐證。惟被告二人均堅
    決否認有何公共危險之犯行，均辯稱：當時頭腦清醒，並未酒醉駕車等語。經查
    ：(一)、服用酒類不能安全駕駛動力交通工具之認定，參考德國、美國之認定標準
    ，對於酒精濃度呼氣已達每公升○．五五毫克或血液濃度達百分之○．一一以上
    ，肇事率為一般正常人之十倍，應認為已達不能安全駕駛之標準，法務部八十八
    年五月十八日八八年度法檢字第一六六九號函可資參照；又體內酒精含量由開始
    飲酒時的０％，依飲酒量漸漸累積增加，在完成飲酒時體內酒精含量達到最高，
    隨後依代謝率逐漸代謝，至於體內酒精含量倒推計算代謝率，依交通部運輸研究
    所於七十七年八月間針對國人進行實驗研究指出為每小時每公升０．０六二八毫
    克（引自陳高村著吐氣中酒精含量倒推計算過程一文）。依被告二人所供，於肇
    事之九十年五月九日凌晨三時五十分許前，被告乙○○已駕車行駛約十分鐘、被
    告丙○○則駕車行駛約五十分鐘，而警員係於同日凌晨五時十九分、五時二十二
    分對被告乙○○、丙○○分別進行測試，酒精濃度測定值各為每公升０．二九毫
    克、０．三五毫克，則被告乙○○、丙○○自駕車至酒測之時間各相距達一小時
    三十九分鐘、二小時二十二分鐘，依前揭國人體內酒精含量之代謝率計算，被告
    乙○○、丙○○於駕車之始體內所含酒精濃度應分別僅達每公升０˙三九毫克、
    ０．五０毫克，其中被告乙○○部分計算試為：0.29mg/l+0.0628mg/lx1.65hr＝
    0.39mg/l，另外被告丙○○部分計算試為：0.35mg/l+0.0628mg/lx2.37hr＝0.50
    mg/l，被告二人駕車當時之酒精濃度呼氣顯均未達法務部函示之每公升０．五五
    毫克以上不能安全駕駛動力交通工具標準。(二)、依卷附測試觀察紀錄表關於被告
    二人查獲前後觀察結果，雖記載「因嫌疑人有酒醉駕車跡象，顯然無法安全駕駛
    」云云，惟據證人即車禍後至現場處理並製作該紀錄表之警員陳一夫於原審證稱
    ：當天並未作實際之測試，只有以目測方式觀察，而所謂酒醉駕車跡象，僅係以
    被告二人酒測結果超過０．二五毫克作判斷等語（見原審卷第二十一頁），則依
　　證人陳一夫之上開證述，警員於被告二人肇事後既未依該紀錄表所載欄位逐項測
    試觀察，僅憑被告二人酒測結果超過０．二五毫克，即率認其等有酒醉駕車之行
    為，尚嫌遽斷。況且證人陳一夫於原審復證稱：「（當時被告二人精神狀態如何
    ？）我看到的時候，二位被告走路都沒有搖晃的現象，講話也不會有像喝醉酒的
    樣子，頭腦也不會說不清楚的樣子，對我們的問話也都能夠答覆，二個被告我都
    有看過」等語（見原審卷第二十二頁），則參諸被告二人於肇事後警方調查時，
    意識清醒，走路無搖晃等酒醉現象之情況證據以觀，益足見被告二人雖有飲酒，
    然均尚未達不能安全駕駛動力交通工具之程度甚明。被告二人所辯，應可採信。
    (三)、本件被告二人酒後駕車之行為，核與刑法第一百八十五條之三服用酒類，不
    能安全駕駛動力交通工具而駕駛罪嫌之構成要件不該當，自難繩以該公共危險罪
    責。此外，復查無其他積極證據足資證明被告二人有何公訴人所指之公共危險犯
    行，原審均依刑事訴訟法第三百零一條第一項，為無罪判決之諭知，經核無不合
    ，檢察官雖執陳詞：苟被告乙○○、丙○○二人精神狀況均能適度反應理應不應
    發生碰撞車禍事件，況凌晨時刻街道行人車輛稀少且車輛亦開啟車燈，於遠處即
    可查知前方人車動態而提高注意力，為何被告等二人仍直行而發生車禍等語，提
    起上訴，然而發生車禍之原因有多端，非可僅據酒後發生車禍，即認定駕駛者該
    當於酒後已達不能安全駕駛交通工具之要件，是檢察官上訴意旨尚無理由，其上
    訴應予駁回。
據上論斷，應依刑事訴訟法第三百六十八條，判決如主文。
本案經檢察官甲○○到庭執行職務。
中      華      民      國　    九十一     年     一      月     二 　　日
                                臺灣高等法院臺中分院刑事第七庭
                                      審判長法　官　林　榮　龍
                                      　　　法　官  黃　日　隆
                                      　　　法  官　江　錫　麟
右正本證明與原本無異。
不得上訴。
　　　　　　　　　　　　　　　　　　　　　　書記官　謝　雅　惠
中      華  民      國　    九十一     年     一      月     三 　　日
                                                                        Ｒ
